臺灣彰化地方法院刑事判決　　　　　　　　　　　　　九十二年度訴字第六二四號
　　公　訴　人　臺灣彰化地方法院檢察署檢察官
　　被　　　告　癸○○
　　　　　　　　卯○○
　　　　　　　　丑○○
　　　　　　　　子○○
　　右四人共同
　　被　　　告　己○○
　　　　　　　　丁○○
　　右二人共同
右列被告等因殺人等案件，經檢察官提起公訴（九十二年度偵字第六七號），本院判
決如左：
        主  文
癸○○、己○○共同殺人，癸○○處有期徒刑拾貳年，己○○處有期徒刑拾壹年；扣
案如附表所示之物，均沒收。
卯○○、丁○○共同傷害人之身體，各處有期徒刑伍月，如易科罰金，均以參佰元折
算壹日；扣案如附表所示之物，均沒收。
丑○○、子○○均無罪。
        事  實
一、卯○○、癸○○為父子關係，另癸○○與己○○、丁○○則為朋友關係。緣癸○○前曾因察覺其妻甲○○（起訴書誤植為酉○○）與第三人巳○○有染，欲找巳
    ○○算帳，而與出面迴護巳○○之洪政樂等人發生衝突，並遭洪政樂毆打頭部，
    雙方因而存有怨隙。癸○○心有不甘，乃夥同其父卯○○、其友己○○、丁○○
    等人，於民國九十年十一月二十八日晚上，利用其妻甲○○計誘巳○○前往彰化
    縣溪湖鎮果菜市場附近之ＡＢＣ游泳池旁，迨巳○○依約開車前往，即遭癸○○
    等人持棍棒等物擊打其車體（毀損部分未據告訴），巳○○中計遇伏後，旋即逃
    回搬討救兵，洪政樂、午○○、壬○○、辛○○、丙○○、未○○等人聽聞後，
    乃陸續前往ＡＢＣ游泳池以協助處理，惟抵達ＡＢＣ游泳池後，因並未發現對方
    人員而折回，於回程途經彰化縣溪湖鎮果菜市場旁時，與癸○○等人相遇，癸○○、己○○、卯○○、丁○○等人乃共同基於傷害之犯意聯絡，由癸○○駕駛廂
    型車向對方人員衝撞，先撞倒午○○，致其左手挫擦傷、右腿挫裂傷，進而分持
    武士刀、鐵管、木棍、球棒等器械，與洪政樂、午○○、壬○○、辛○○、丙○○、未○○、巳○○等人互毆，並致辛○○受有左耳廓挫裂傷、右叉挫擦傷、右
    拇指掌骨骨折等傷害。其後洪政樂不敵而退走，癸○○與己○○二人自後追上後
    ，明知人之頭部甚為重要而脆弱，若持銳器或鈍物猛擊即足致命，竟提昇其傷害
    之犯意為殺人之犯意，分持武士刀、鐵管、木棍等器械，共同接續多次揮砍或擊
    打洪政樂頭部，致洪政樂因而受有兩側大腦半球瀰漫性蜘蛛膜下腔出血、腦實質
    內出血、右側第七至第九肋骨後側有骨折及肋間出血、右眼眶及枕部分別有二處
    及三處割傷等傷害，經送醫急救，仍因頭部外傷合併顱內出血及其合併症而死亡
    。嗣為警據報前往現場處理，並扣得渠等所有供本件犯罪所用之武士刀二支、鐵
    管、圓形木棍、方形木棍及插有鐵釘之球棒各一支。
二、案經辛○○、午○○、洪政樂之妻申○○、洪政樂之母辰○○○分別訴由彰化縣
    警察局溪湖分局報請臺灣彰化地方法院檢察署檢察官偵查起訴。
        理  由
壹：有罪部分
一、訊據被告癸○○、己○○二人供承確有於前揭時、地與被害人洪政樂等人發生互
    毆，其間並分持鐵管、木棍擊打洪政樂頭部多次等情，雖被告癸○○否認有另持
    武士刀之行為，辯稱：伊係拿鐵管擊打洪政樂頭部，並無殺人之意云云；其選任
    之辯護人為其辯稱：本件係偶發事件，被告癸○○應無殺人犯意云云。被告己○○辯稱：伊並無殺人犯意云云；其選任之辯護人為其辯稱：被告己○○係因對方
    挑釁才參與互毆，並無殺人之犯意云云。訊據被告卯○○、丁○○二人則矢口否
    認右揭犯行，被告卯○○辯稱：伊當晚外出聊天回家後，便在住處門外遭對方多
    人毆打，其後逃離至友人處，並未出手打人云云；其選任之辯護人為其辯稱：被
    告卯○○僅係被打而逃離，並未參與鬥毆，與其他被告並無犯意聯絡云云。被告
    丁○○辯稱：伊係遭丙○○打右手肘後，才搶下丙○○所持鐵棍，並順勢打丙○○之手臂一下，後來便騎車離開云云；其選任之辯護人為其辯稱：被告丁○○並
    未參與鬥毆云云。惟查：
（一）查本件被害人洪政樂被毆後，因受有兩側大腦半球瀰漫性蜘蛛膜下腔出血、腦
      實質內出血、右側第七至第九肋骨後側有骨折及肋間出血、右眼眶及枕部分別
      有二處及三處割傷等傷害，經送醫急救，仍因頭部外傷合併顱內出血及其合併
      症而不治死亡之事實，業經臺灣彰化地方法院檢察署檢察官督同檢驗員、法醫
      師相驗、解剖並鑑定死因屬實，並有洪政樂頭部受有刀傷之外觀相片三張（見
      警卷第四十至四十二頁）、相驗筆錄、解剖筆錄、相驗屍體證明書、驗斷書及
      九十年法醫所醫鑑字第一七○八號法務部法醫研究所鑑定書一份在卷可憑。另
      被害人午○○確受有左手挫擦傷、右腿挫裂傷，及被害人辛○○確受有左耳廓
      挫裂傷、右叉挫擦傷、右拇指掌骨骨折等傷害之事實，分別有道安醫院出具之
      辛○○驗傷診斷書及午○○診斷證明書各一份存卷可據。而前開犯罪事實所載
      時間地點，確有發生兩方人員持械鬥毆一節，亦據證人即在場目擊之攤販庚○○於本院審理時證述在卷，復有現場位置圖、現場相片九張及溪湖分局勤務指
      揮中心受理各類案件紀錄表一件附卷可稽，並有武士刀、鐵管、球棒及木棍等
      物扣案可資佐證，均堪先認定，合先敘明。
（二）次查被告癸○○、己○○於本院訊問或審理時均已坦承確有於前揭時、地與被
      害人洪政樂等人發生互毆無訛；又被告卯○○部分，業據證人辛○○於本院九
      十三年四月二十九日審理時，及證人午○○、洪証烽二人分別於本院九十三年
      八月三日審理時證述目擊案發當時被告卯○○確有持棍子在場參與等情明確；
      另被告丁○○部分，亦據證人丙○○於本院九十三年四月二十九日審理時證述
      遭丁○○持棍棒擊打等情，質諸被告丁○○亦不否認案發當時確有在場，並供
      承曾當場搶下丙○○所持鐵棍，並順勢打丙○○之手臂等情在卷，堪認被告癸○○、己○○、卯○○、丁○○四人確均有參與本件鬥毆無誤。至於被告卯○○其後雖於本院審理時聲請傳訊證人楊志添、寅○○二人欲證明案發當日之行
      蹤，然查被告卯○○於警訊時及偵查中均未提及上開證人，直至本院受理後始
      行提出，其客觀之憑信性已值存疑；況依證人楊志添之證詞，亦無法精確記憶
      被告卯○○是否確於案發當日晚上前往其經營之建材行聊天，自不能僅憑被告
      卯○○事後於電話中所陳內容，即認上開在建材行聊天日期即為案發當日晚上
      ；又依證人寅○○之證詞，至多亦僅足證明被告卯○○於本件鬥毆案發過程中
      曾跑到證人寅○○住處，亦無從資為認定其未參與鬥毆之有利證據，其前開所
      辯，尚無足取，併予敘明。
（三）又查被告癸○○、己○○二人除參與鬥毆外，其間並分持鐵管、木棍擊打洪政
      樂頭部多次之事實，為渠二人所供認，且被告癸○○確另有拿武士刀及持該武
      士刀砍被害人洪政樂頭部一節，亦據被害人壬○○、未○○分別於本院九十二
      年八月二十五日訊問時，以及證人巳○○於本院九十三年四月二十九日審理時
      先後證述明確，並有武士刀、鐵管、球棒及木棍等物扣案可資佐證；而人類之
      頭部係屬生命之指揮中樞，若受到重擊，甚易致命，觀諸前開鑑定書內容，被
      害人洪政樂之傷勢大部分集中於頭部，其後致死原因亦係因頭部外傷合併顱內
      出血及其合併症所致，倘被告癸○○、己○○二人無意致洪政樂於死地，大可
      選擇頭部以外之其他身體部位下手，殊無集中選擇人體最重要之頭部接續揮砍
      擊打之理，基此，顯見其二人於下手之際確具有殺人之犯意存在，要無疑義，
      其二人及其選任辯護人空言辯稱未具殺人犯意，核屬飾卸諉責之詞，自無可採
      。
（四）綜上所述，被告四人前開所辯，要屬犯後避重就輕之飾詞，均不足採信，本件
      事證已臻明確，渠等前揭犯行，均堪認定，應予依法論科。
二、核被告癸○○、己○○所為，均係犯刑法第二百七十一條第一項之殺人罪及同法
    第二百七十七條第一項之傷害罪。被告卯○○、丁○○所為，均係犯刑法第二百
    七十七條第一項之傷害罪。本院審酌被告癸○○、己○○持械擊打被害人洪政樂
    之部位均集中於人體最重要、亦最脆弱之頭部，而被害人之致命傷亦在於頭部，
    實難認被告癸○○、己○○二人於實施之際無殺人之犯意；又共同正犯之所以應
    對其他共同正犯所實施之行為負其全部責任者，以就其行為有犯意聯絡為限，若
    他犯所實施之行為超越原計畫之範圍，而為其所難預見者，則僅應就其所知之程
    度，令負責任，非可概以共同正犯論，本件被告卯○○、丁○○固均曾參與鬥毆
    行為，然其目的係欲教訓對方，衡情應僅具有傷害之犯意聯絡，且於鬥毆開始後
    ，雙方人員即四散追逐，尚難預見被告癸○○、己○○竟會持械猛擊洪政樂之頭
    部，實難令渠等就洪政樂之死亡同負刑責，是起訴書就此均認係涉犯傷害致死罪
    名，容有未洽，應由本院於同一基本社會事實之範圍內，分別予以變更起訴法條
    。又被告癸○○、己○○二人以單一之接續鬥毆行為，同時殺害洪政樂（就洪政
    樂部分，原係基於傷害之犯意為之，其後提升為殺人犯意，其傷害行為應為其後
    之殺人行為所吸收，不另論罪），及致午○○、辛○○於傷，另被告卯○○、丁○○二人亦以單一之接續鬥毆行為，同時致午○○、辛○○於傷，均係一行為同
    時侵害數法益，屬一行為觸犯數罪名之想像競合犯，應分依刑法第五十五條規定
    ，從一重之殺人罪（被告癸○○、己○○部分）或傷害罪（被告卯○○、丁○○
    部分）處斷。另被告癸○○、己○○、卯○○、丁○○四人就上開傷害犯行，及
    被告癸○○、己○○就上開殺人犯行，各自有犯意聯絡及行為分擔，均為共同正
    犯。爰審酌被告癸○○、己○○、卯○○、丁○○四人各自之品行、智識程度，
    犯罪之動機、手段，被告癸○○、己○○僅因些微糾紛，竟即取人性命，所生危
    害甚鉅，且迄今仍未見與被害人家屬達成民事和解以賠償損失，犯後態度甚有可
    議等情及其他一切情狀，分別量處如主文所示之刑，被告卯○○、丁○○部分並
    諭知易科罰金之折算標準，以示懲儆。扣案之武士刀二支、鐵管、方形木棍、圓
    形木棍及插有鐵釘之球棒各一支，為被告等人所有且均係供本件犯罪所用之物，
    爰併依刑法第三十八條第一項第二款之規定宣告沒收之。
貳：無罪部分
一、公訴意旨略以：被告丑○○、子○○二人為卯○○之弟、癸○○之叔，於九十年
    十一月二十八日二十二時許，在彰化縣溪湖果菜市場附近，亦基於共同犯意參與
    鬥毆行為，致午○○受有左手挫擦傷、右腿挫裂傷等傷害；致辛○○受有左耳廓
    挫裂傷、右叉挫擦傷、右拇指掌骨骨折等傷害；並致洪政樂因受有兩側大腦半球
    瀰漫性蜘蛛膜下腔出血、腦實質內出血、右側第七至第九肋骨後側有骨折及肋間
    出血、右眼眶及枕部分別有二處及三處割傷等傷害而死亡，因認被告丑○○、子
    ○○二人亦涉犯共同傷害及傷害致死罪嫌云云。
二、按犯罪事實應依證據認定之，無證據不得認定犯罪事實，刑事訴訟法第一百五十
    四條第二項定有明文。而刑事訴訟法上所謂認定犯罪事實之證據，係指足以認定
    被告確有犯罪行為之積極證據而言，該項證據自須適合於被告犯罪事實之認定，
    始得採為斷罪資料，最高法院二十九年上字第三一０五號著有判例可稽。又認定
    犯罪事實所憑之證據，無論係直接證據或間接證據，其為訴訟上之證明，須於通
    常一般之人均不致有所懷疑，而得確信其為真實之程度者，始得據為有罪之認定
    ，倘其證明尚未達到此一程度，而有合理之懷疑存在，復無其他調查途徑可尋，
    法院即應為無罪之判決，最高法院七十六年臺上字第四九八六號判例足資參照。
三、公訴人認被告丑○○、子○○二人亦涉有右揭傷害及傷害致死罪嫌，主要係以證
    人辛○○、壬○○等人之證詞為其主要論據。訊據被告丑○○、子○○二人均堅
    決否認有何前揭犯行，均辯稱：僅係事後接獲兄嫂電話到場協助送癸○○就醫，
    並未參與互毆等語。經查：
（一）查證人辛○○雖於本院審理時證稱目擊被告丑○○亦在場持棍棒毆打被害人洪
      政樂，被告子○○亦有在場，但未看見子○○有無打人等語，惟依另一證人壬○○於本院訊問時則係證稱看到綽號「矮仔董（指丑○○）」之人靠過去，沒
      看到「矮仔董」打人，惟看到子○○拿搭鷹架之大型竹棍打辛○○等情，另證
      人巳○○於本院審理時則證稱僅目擊癸○○、己○○、卯○○及丁○○四人在
      場，其餘之人則不確定等語，又證人午○○亦證稱在伊被癸○○所駕車輛撞擊
      之現場，並未看見丑○○等語，上開證詞間顯然存在諸多差異與矛盾，從而自
      難遽以該仍存瑕疵之供述，逕認被告丑○○、子○○二人確有在場參與本件鬥
      毆，其理甚明。
（二）次查被告丑○○、子○○二人辯稱僅係事後接獲兄嫂電話到場協助送癸○○就
      醫一節，核與證人即卯○○之妻戊○證稱伊當晚看到癸○○流血，即撥電話欲
      請丑○○開車將癸○○送醫，電話係丑○○之妻所接，丑○○及子○○約在十
      分鐘後抵達等語，以及證人即丑○○之妻乙○○證稱當晚接獲嫂嫂戊○打來之
      電話，電話中表示姪子被打流血，要伊先生載去醫院治療等情大致相符，渠等
      前開所辯，衡情尚非全然無據。
（三）再者，被告丑○○、子○○二人係於警訊之初即一致辯稱：係事後接到兄嫂電
      話請求，始到場協助將癸○○送醫等情，此有渠二人之警訊筆錄存卷可憑，其
      客觀上之憑信性顯然較諸於本院審理時始行提出之抗辯為高，況本件實施鬥毆
  之時間係晚上十時許，能見度並非良好，且於打鬥混亂中，原即較難認清對方
      長相容貌，亦難排除因被告丑○○、子○○二人事後在場，因而致遭誤認其二
      人亦曾參予本件鬥毆行為之可能，是本件既乏其他積極確切之證據足認被告丑
      ○○、子○○二人確有參與本件鬥毆行為，即無從遽對其二人以刑法之傷害罪
      或傷害致死罪名相繩，至為顯然。
四、基上所述，依公訴人所提出之證據，尚難證明被告丑○○、子○○二人有何公訴
    人所指共同傷害或傷害致死之罪行，此外，復查無其他積極確切之證據足認該二
    人確有公訴人所指之前開犯行，就渠等之犯罪事實容有合理之懷疑存在，基於「
    罪疑唯輕」之刑事法原則，應認不能證明其二人業已犯罪，揆諸首揭法條及判例
    意旨，自應就被告丑○○、子○○二人部分，均諭知無罪之判決。
據上論斷，應依刑事訴訟法第二百九十九條第一項前段、第三百條、第三百零一條第
一項，刑法第二十八條、第二百七十一條第一項、第二百七十七條第一項、第五十五
條、第四十一條第一項前段、第三十八條第一項第二款，罰金罰鍰提高標準條例第一
條前段、第二條判決如主文。
本案經檢察官陳德芳到庭執行職務。
中      華      民      國  九  十  三    年    九    月    三  十    日
                                臺灣彰化地方法院刑事第三庭
                                    審判長法官  李  進  清
                                    法      官  高  文  崇
                                    法      官  紀  佳  良
右正本證明與原本無異。
如不服本判決，應於判決送達後十日內向本院提出上訴狀( 須附繕本 )。
告訴人或被害人對於判決如有不服具備理由請求檢察官上訴者，其上訴期間之計算係
以檢察官收受判決正本之日期為準。
                                    法院書記官  張  木  松
中      華      民      國    九  十  三    年    十    月       五     日
刑法第二百七十一條
殺人者，處死刑、無期徒刑或十年以上有期徒刑。
前項之未遂犯罰之。
預備犯第一項之罪者，處二年以下有期徒刑。
刑法第二百七十七條
傷害人之身體或健康者，處三年以下有期徒刑，拘役或一千元以下罰金。
犯前項之罪，因而致人於死者，處無期徒刑或七年以上有期徒刑，致重傷者，處三年
以上，十年以下有期徒刑。
附表：
一、武士刀二支
二、鐵管一支
三、圓形木棍一支
四、方形木棍一支
五、插有鐵釘之球棒一支
